【裁判字號】    90,台上,5805
【裁判日期】    900920
【裁判案由】    偽造有價證券
【裁判全文】
最高法院刑事判決                                九十年度台上字第五八○五號
    上  訴  人  甲○○
右上訴人因偽造有價證券案件，不服台灣高等法院高雄分院中華民國九十年六月五日
第二審更審判決（八十九年度上更(一)字第三五三號，起訴案號：台灣高雄地方法院檢
察署八十四年度偵字第一六一九六號），提起上訴，本院判決如左：
    主  文
原判決撤銷，發回台灣高等法院高雄分院。
    理  由
本件原判決認定上訴人甲○○自民國八十三年四月十日起至八十四年二月十七日止，
任職於高雄市○○路三一五號十七樓之二東泰元營造工程股份有限公司（以下簡稱東
泰元公司），擔任會計兼出納業務。竟基於概括之犯意，連續變造如原判決附表二所
示支票二張，並將該公司所簽發如原判決附表一所示支票三張，存入其個人之帳戶內
兌現提領，予以侵占入己。又將該公司應支付予廠商蔣志明、周志平、何平雄、洪永
忠及名興捲門股份有限公司款項，分別為新台幣（下同）十二萬九千七百四十九元、
二十萬五千五百元、三萬元、九十八萬七千八百三十元及五萬元，未付予各該廠商，
而侵占入己等情。因而撤銷第一審判決，依牽連犯關係，從一重改判論處上訴人連續
意圖供行使之用，而變造有價證券罪刑，固非無見。
惟查：(一)事實審法院如未於審判期日，就被告否認犯罪有利之辯解事項與證據，予以
調查，亦不於判決理由內加以論列，率行判決，則屬於法有違。本件上訴人於原審否
認有變造原判決附表二編號一所載支票犯行，辯稱：該支票上之金額原即書寫為六十
五萬七千元，並未經變造，自無任何變造痕跡等情，並聲請將該支票送有關機關或專
門知識技能之人予以鑑定（見原審上訴字卷第三三頁）。而刑法第二百零一條第一項
之變造有價證券罪，必以該有價證券確經變造始足當之。則上訴人斯項聲請調查之證
據，與被告是否有變造該支票至有關係，自須深入研求並詳述理由。乃原審就上訴人
前揭否認犯罪有利之辯解事項與證據，未予以調查，亦不於判決理由內加以論列，即
逕為不利於上訴人之認定，自有調查未盡及理由不備之違誤。(二)審理事實之法院，對
於被告有利及不利之證據，應從各方面詳予調查，期能發現真實。上訴人辯稱：原判
決附表一編號一所列支票，係以受款人利興水電材料行留在東泰元公司之印章背書後
，交由張加發交給利興水電材料行直接提領該票款，伊並無侵占該票款情事。而依卷
附之上訴人所提出該支票付款銀行即台灣銀行三民分行八十五年九月九日銀三營字第
五○六一號函載述，該票號0000000號支票係由利興水電材料行提領（見原審
上訴字卷第三六頁反面）。則如何謂上訴人有侵占該票款情事，不無疑義，饒有詳加
調查審究之必要。乃原審未詳予調查究明，即遽予認定上訴人有侵占該票款情事，難
謂無調查未盡及理由不備之違誤。(三)原審以原判決附表一、附表二所載支票之票款，
經存入上訴人個人之帳戶內兌現提領，及原判決附表二編號一所示支票之票面金額，
與傳票上之記載金額不合等情，作為上訴人有上開犯行之憑據。然上訴人陳稱：伊任
職東泰元公司期間，公司之法定代理人楊榮華事先同意伊將款項存入伊帳戶內，以利
債權人提款。且東泰元公司經常有二、三張傳票之金額合開一張票據之情形。並聲請
傳訊該公司原法定代理人楊榮華，及在該公司擔任會計工作之龍益心、蕭秋娟予以查
明（見原審上訴字卷第一一一、一五七頁、上更(一)字卷第九三、九四頁）。則上訴人
所聲請調查之此項證據，與上訴人是否成立前揭犯行攸關，為求事實之真確，自應盡
能事踐行調查程序。乃原審於傳喚楊榮華，經郵務機關以查無此人退回傳票後（見原
審上更(一)字卷第四二頁），即未再進一步調查其正確住居所予以傳喚。而就龍益心、
蕭秋娟部分，即未予傳訊，難謂無應於審判期日調查之證據而未予調查之違誤。以上
或為上訴意旨所指摘，或為本院得依職權調查之事項。上訴人上訴意旨指摘原判決不
當，非無理由，應認有發回更審之原因。
據上論結，應依刑事訴訟法第三百九十七條、第四百零一條，判決如主文。
中      華      民      國     九十     年      九      月     二十     日
                              最高法院刑事第七庭
                                  審判長法官  吳  雄  銘
                                        法官  池  啟  明
                                        法官  石  木  欽
                                        法官  吳  三  龍
                                        法官  丁  錦  清
      右正本證明與原本無異
                                              書  記  官
中      華      民      國     九十     年      九      月    二十四    日


司法院資訊處製作；財團法人民間司法改革基金會備份。
